【裁判字號】    98,抗,16
【裁判日期】    980526
【裁判案由】    公示送達
【裁判全文】
臺灣屏東地方法院民事裁定                98年度抗字第16號
抗  告  人  甲○○○
相  對  人  乙○○
上列當事人間聲請公示送達事件，抗告人對於中華民國98年2 月
25日本院98年屏聲字第2 號裁定提起抗告，本院裁定如下：
    主  文
原裁定廢棄。
准將抗告人於民國九十八年一月十七日對相對人所發如附件所示
高樹郵局第六號存證信函意思表示之通知為公示送達。
聲請及抗告費用各新台幣壹仟元由相對人負擔。
    理  由
一、抗告意旨略以：兩造於民國90年4 月10日訂有不動產讓渡書
    ，約定抗告人以新臺幣200 萬元，買受相對人與第三人廖富
    泉所共同承購之坐落屏東縣高樹鄉○○段528 地號土地之持
    分96分之19（面積約1157平方公尺，其中由相對人分管之部
    分約559 平方公尺，兩造亦約由抗告人受讓相對人分管土地
    上未辦理保存登記之三層樓建物，建物門牌號碼：屏東縣高
    樹鄉○○村○○路21-3號），抗告人已將價金給付與相對人
    ，然因相對人將其應分得之持分9600分之984 之所有權信託
    登記予廖富泉名下，迄今仍未將其應有部分移轉登記予抗告
    人，又擅自將上開建物出售予第三人劉慶芳，為此抗告人乃
    於98年1 月17日以高樹郵局第6 號存證信函寄至相對人之戶
    籍地（即屏東縣高樹鄉○○村○○路8 號）通知相對人，催
    告相對人應於存證信函送達之日起7 日內向廖富泉為終止信
    託之意思表示，並移轉該應有部分之所有權，並協商劉慶芳
    返還上開建物予抗告人，豈料上開存證信函遭郵局以招領逾
    期退回，致無法送達。嗣後，抗告人協同菜寮村村長至相對
    人戶籍地查訪，發現相對人已將戶籍地房屋出售他人，相對
    人又因躲避債務，近年來並未居住於菜寮村，98年農曆過年
    期間亦未返回菜寮村居住，且相對人前住所（即上開建物門
    牌號碼）目前由劉慶芳居住，相對人行蹤不明，是有「應為
    送達之處所不明」之情形，抗告人爰引民法第97條規定聲請
    公示送達應為合法，原審裁定僅以上開存證信函退回理由為
    「招領逾期」，逕駁回抗告人之聲請，未考量菜寮村村長查
    訪後之陳述，稍嫌草率，是有違誤，為此提起抗告，求予廢
    棄原裁定。
二、按「表意人非因自己之過失，不知相對人之姓名、居所者，
    得依民事訴訟法公示送達之規定，以公示送達為意思表示之
    通知。」，民法第97條定有明文。此係為避免表意人無從為
    意思表示之通知，而遭受不利益之結果，故使其意思表示得
    依民事訴訟法第149 條規定之方法為送達，發生通知之效力
    。經查，抗告人主張曾以相對人之戶籍地寄送如附件所示存
    證信函，郵務人員以招領逾期退回，有存證信函影本及信封
    影本附卷可稽（見原審卷第15頁至第18頁、第20頁）。而相
    對人迄確仍設籍在屏東縣高樹鄉○○村○○路8 號，有相對
    人戶籍資料在卷可按，經本院依職權函請屏東縣政府警察局
    里港分局依相對人戶籍址現地訪查結果，相對人未住該址，
    有該分局98年5 月13日里警偵字第0980006681號函暨所附職
    務報告在卷可佐。抗告人主張其非因自己之過失，不知相對
    人之居所，應屬可信，自應准其公示送達之聲請。原裁定未
    察，遽予駁回抗告人公示送達之聲請，尚有未洽，抗告意旨
    指摘原裁定不當，求予廢棄，為有理由，爰廢棄原裁定，並
    准將附件所示之文書向相對人為公示送達。
三、再者，原審裁定於聲請意旨中說明抗告人曾於98年1 月10以
    高樹郵局第4 號存證信函通知相對人，抗告人於抗告狀中亦
    提及該號存證信函，因抗告人未聲請將該號存證信函為公示
    送達，該號存證信函是否送達於相對人，本院不予審酌，併
    予說明。
四、依非訟事件法第46條、第21條第2 項、第24條第1 項，民事
    訴訟法第492 條、第95條、第78條，裁定如主文。
中    華    民    國    98    年    5     月    26    日
                  民事第二庭    審判長法  官  張世賢
                                      法  官  吳思怡
                                      法  官  胡晏彰
正本係照原本作成。
本裁定不得再抗告。
中    華    民    國    98    年    5     月    27    日
                                      書記官  郭松菊


司法院資訊處製作；財團法人民間司法改革基金會備份。
